臺灣板橋地方法院刑事判決　　　　　　　94年度訴字第1326號
公　訴　人　臺灣板橋地方法院檢察署檢察官
被　　　告　甲○○
上列被告因毒品危害防制條例案件，經檢察官提起公訴（94年度
毒偵字第3158號），因被告於本院準備程序中為有罪之陳述，本
院告知被告簡式審判程序之旨，並聽取當事人之意見後，經合議
庭裁定改以簡式審判程序審理，判決如下：
    主  文
甲○○連續施用第一級毒品，累犯，處有期徒刑玖月；又連續施
用第二級毒品，累犯，處有期徒刑柒月，扣案之安非他命吸食器
內之安非他命殘渣（量微無法稱重），沒收銷燬之。應執行有期
徒刑壹年貳月，扣案之安非他命吸食器內之安非他命殘渣（量微
無法稱重）沒收銷燬之。
    事  實
一、甲○○前因偽造文書、贓物案件，經臺灣高等法院於民國九
    十一年九月二十三日以九十一年上訴字第二九○四號判決分
    別判處有期徒刑三月、四月，應執行有期徒刑六月確定，嗣
    於九十二年八月一日易科罰金執行完畢。另於九十年間因施
    用毒品案件，經本院裁定送觀察、勒戒後，因認有繼續施用
    毒品之傾向，經裁定送強制戒治，於九十一年十月十九日強
    制戒治執行完畢，業經臺灣板橋地方法院檢察署檢察官以九
    十一年度戒毒偵字第五一三號不起訴處分確定；嗣於上開強
    制戒治執行完畢後之五年內，分別自九十二年十一月底某日
    起至九十三年十月五日止，及自九十二年十一月底某日起，
    至九十三年二月二日止，連續施用第一級、第二級毒品，經
    臺灣板橋地方法院檢察署提起公訴，並經本院於九十四年一
    月十日以九十三年度訴字第一○七七號判決判處應執行有期
    徒刑一年確定。詎甲○○猶不知悔改，竟又基於施用第一級
    毒品海洛因之概括犯意，於上開強制戒治期滿後之五年內，
    即自九十四年二月某日起至九十四年九月十一日凌晨某時止
    ，在臺北縣中和市○○街三十四號五樓、臺北縣永和市○○
    路七十一號四樓住處，以每日施用二次之頻率，將海洛因用
    水稀釋置於注射針筒內注射之施用方式，連續多次施用第一
    級毒品海洛因。復另基於施用第二級毒品甲基安非他命（起
    訴書誤載為安非他命，以下均同）之概括犯意，於上開期間
    、地點，以二天施用一次之頻率，將甲基安非他命置入玻璃
    球吸食器內燒烤後吸食其煙霧之施用方式，連續多次施用第
    二級毒品甲基安非他命。嗣於九十四年四月十一日晚上十一
    時四十分許，在臺北市○○區○○街與興隆路口，因駕駛車
    牌號碼FD-2810 號自用小客車違規闖紅燈，經警攔查扣得安
    非他命吸食器一組（內含微量安非他命殘渣），並經採集其
    尿液送驗而查獲。嗣又於九十四年九月十二日，在臺北縣永
    和市○○路三七○號，因他案通緝為警緝獲後，於本院審理
    中供認上情。
二、案經臺北市政府警察局文山第二分局報告臺灣板橋地方法院
    檢察署檢察官偵查起訴及本院依職權查明併案審理。
    理  由
壹、程序方面：
    按本件被告甲○○所犯係死刑、無期徒刑、最輕本刑為三年
    以上有期徒刑以外之罪，其於準備程序就前揭被訴事實為有
    罪之陳述，經法官告知簡式審判程序之旨，並聽取其與公訴
    人之意見後，本院認無不得或不宜改依簡式審判程序進行之
    處，爰依刑事訴訟法第二百七十三條之一第一項，裁定改行
    簡式審判程序，合先敘明。
貳、實體方面：
  一、訊據被告甲○○對於前揭犯罪事實均坦承不諱，經查：
  （一）被告經警採尿送台灣尖端先進生技醫藥股份有限公司以
        酵素免疫分析法篩檢、氣相層析質譜儀分析法確認，檢
        驗結果認該尿液中均呈嗎啡及甲基安非他命陽性反應，
        此有該公司九十四年四月二十六日濫用藥物檢驗報告（
        臺灣臺北地方法院檢察署九十四年度毒偵字第一二○九
        號偵查卷第三十八頁）在卷可稽。復查：
    １、海洛因施用入人體後水解還原成嗎啡，再循嗎啡之代謝
        方式排出體外，業據行政院衛生署藥物食品檢驗局以七
        三藥檢壹字第○三○二二一號函說明綦詳，且尿液中能
        否驗出嗎啡陽性反應，與其投與量、投與途徑、採尿時
        間、個人體質及檢測方法之靈敏度有關，國外曾有文獻
        報導注射六毫克之海洛因鹽酸鹽，其代謝物嗎啡之平均
        可檢出時限約為二十六小時，亦經行政院衛生署藥物食
        品檢驗局於八十一年九月八日以（八一）藥檢壹字第八
        一一四八八五號函釋明在案。
    ２、甲基安非他命經口服投與後，約百分之七十於二十四小
        時內自尿中排出，約百分之九十於九十六小時內自尿中
        排出，由於目前國內尿液中甲基安非他命之檢驗僅為鑑
        定其是否呈陽性反應，尚未定其含量，且甲基安非他命
        成分之檢出與其投與方式、投與量、個人體質、採尿時
        間與檢測儀器之精密度等諸多因素有關，因此僅憑尿液
        中呈甲基安非他命陽性反應，並無法確實推算吸食時間
        距採集時間之長短，惟依上述資料推斷，最長可能不會
        超過四日即九十六小時，此經行政院衛生署藥物食品檢
        驗局於八十一年二月八日以（八一）藥檢壹字第○○一
        一五六號函釋明在案。
    ３、前揭尿液檢驗報告載明係以GC/MS（即氣相層析質譜儀
        分析法）方法作為確認檢驗之方式，而該方法之原理係
        檢品經氣化後，通過層析管分離純化，再將純化後之成
        分循序送入質譜儀做個別鑑定。因質譜儀所測定之圖譜
        ，在化學上被公認具有指紋特性，故可據以完全判定該
        檢品係為何種化合物。是以氣相層析質譜儀（GC/MS）
        作藥物及其代謝產物之定性及定量分析，幾乎不會有偽
        陽性反應產生，此經台北榮民總醫院於八十三年四月七
        日以八三北總內字第三○五九號函釋明在案。
    ４、另人體施用甲基安非他命後，其主要代謝物中，未改變
        型態之甲基安非他命占施用劑量達百分之四十三，安非
        他命則約為百分之五；人體若係施用安非他命後，主要
        代謝物中則有未改變型態之安非他命，但無甲基安非他
        命，此經法務部調查局以九十三年五月四日調科壹字第
        ○九三六二四一三九八○號函釋明在案。足見人體若施
        用安非他命，其尿液代謝物不可能出現甲基安非他命，
        惟人體若施用甲基安非他命，其尿液代謝物除主要有甲
        基安非他命外，亦可能有少量之安非他命。是本件被告
        之尿液除呈現較少量之安非他命陽性反應外，主要係呈
        現甲基安非他命之陽性反應，依上開函示，被告自不可
        能係施用安非他命，而應係施用甲基安非他命。公訴意
        旨認被告係施用安非他命，容有誤解。
    ５、準此被告之尿液經以氣相層析質譜儀分析法檢驗，既係
        呈嗎啡及甲基安非他命陽性反應，顯見被告應有在前揭
        犯罪時間連續施用第一級毒品海洛因及連續施用第二級
        毒品甲基安非他命之行為甚明。
  （二）扣案之安非他命吸食器內之第二級毒品安非他命殘渣（
        量微無法稱重），經臺北市政府警察局保安大隊第三中
        隊初步鑑定結果，確係第二級毒品安非他命（量微無法
        稱重）無訛，有該大隊九十四年四月十一日查獲涉嫌毒
        品危害防治條例毒品初步鑑定報告單一紙在卷可憑（見
        臺灣臺北地方法院檢察署九十四年度毒偵字第一二○九
        號偵查卷第十五頁）。至公訴意旨認上開扣案之「甲基
        安非他命」係屬「安非他命」，容有誤會已如前述。
  （三）此外被告前因施用毒品案件，經觀察、勒戒後，認有繼
        續施用毒品之傾向，經裁定送強制戒治，於九十一年十
        月十九日強制戒治執行完畢，業經臺灣板橋地方法院檢
        察署檢察官以九十一年度戒毒偵字第五一三號不起訴處
        分確定。嗣於上開強制戒治期滿後之五年內，復因連續
        施用第一級、第二級毒品，經臺灣臺北地方法院檢察署
        提起公訴，並經本院於九十四年一月十日以九十三年度
        訴字第一○七七號判決判處應執行有期徒刑一年確定等
        情，有上開不起訴處分書、臺灣高等法院被告全國前案
        記錄表、本院九十三年訴字第一○七七號判決各一份在
        卷可參，是被告於強制戒治執行完畢後，五年內再犯連
        續施用第一級、第二級毒品罪之事實，堪以認定。
  （四）綜上卷附之各項文書、扣案證物等補強證據已足資擔保
        被告於本院調查、審理中所為之上開任意性自白之真實
        性，依刑事訴訟法第一百五十六條第一項、第二項之規
        定，自得據被告前開任意性自白及各該補強證據相互利
        用，認本件事證明確，被告犯行洵堪認定，應予依法論
        科。
  二、查海洛因、甲基安非他命分屬毒品危害防制條例第二條第
      二項第一款所規定之第一級毒品及同條項第二款所規定之
      第二級毒品，核被告所為，係犯毒品危害防制條例第十條
      第一項施用第一級毒品罪及同條第二項施用第二級毒品罪
      。被告持有毒品，復進而施用，其持有毒品之低度行為，
      為施用毒品之高度行為所吸收，均不另論罪。被告先後多
      次施用第一級毒品海洛因及第二級毒品甲基安非他命之犯
      行，各自時間緊接，所犯構成要件各自相同，顯係基於概
      括犯意反覆為之，均為連續犯，依刑法第五十六條規定，
      各以一罪論，並均加重其刑。被告所犯上開二罪間，犯意
      各別，罪名不同，應分論併罰之。被告前因偽造文書、贓
      物案件，經臺灣高等法院於九十一年九月二十三日以九十
      一年上訴字第二九○四號判決分別判處有期徒刑三月、四
      月，應執行有期徒刑六月確定，嗣於九十二年八月一日易
      科罰金執行完畢，有臺灣高等法院被告全國前案紀錄表附
      卷可按，於五年內再犯本件最重本刑為有期徒刑以上之罪
      ，為累犯，應依刑法第四十七條規定，加重其刑，並依刑
      法第七十條規定，遞加重之。
  三、本院審酌被告施用毒品，足以戕害其身心，滋生其他犯罪
      ，惡化治安，嚴重損及公益，且被告前曾犯施用毒品罪，
      業經強制戒治執行完畢釋放，仍未戒斷其施用毒品之惡習
      ，竟再為本件施用毒品犯行，顯見其不思悔改，及其犯後
      坦承犯行，而其施用毒品行為於本質上係屬自我戕害行為
      ，反社會性之程度應屬較低等一切情狀，量處如主文所示
      之刑，並定其應執行之刑，以資懲儆。又扣案之安非他命
      吸食器內之安非他命殘渣（量微無法驗重），被告雖否認
      為其所有，惟既屬第二級毒品，且係本件查獲之毒品，爰
      依毒品危害防制條例第十八條第一項前段規定，併予宣告
      沒收銷燬之（惟鑑驗耗罄之毒品既已滅失，自毋庸宣告沒
      收銷燬）。至扣案之安非他命吸食器一組，被告堅詞否認
      為其所有，復無證據證明為供被告犯罪所用之物，故不併
      予宣告沒收，附此敘明。
  四、又公訴意旨雖就被告於九十三年十一月三十日後之某時起
      ，至九十四年四月十二日為警採集尿液前回溯二十六小時
      、九十六小時內之某時，在臺北縣中和市○○街三十四號
      五樓住處連續施用第一級毒品海洛因及連續施用第二級毒
      品甲基安非他命之犯行起訴，然礙於由尿液中檢驗出嗎啡
      、甲基安非他命成分之時限，約各為進入人體後之二十六
      小時、九十六小時，已如前述，則在此驗尿可及時期外之
      施用犯行，僅能依被告於本院審理時所供為據，就超出所
      供即九十三年十一月三十日後之某時起至九十四年二月間
      某日止之部分，因無足夠之證據為憑，自難認屬有罪，而
      因公訴意旨認該部分與前開論罪部分之間有連續犯之裁判
      上一罪關係，本應為此部分不另為無罪之諭知。嗣公訴檢
      察官於本院審理時當庭將本件連續施用第一級、第二級犯
      行之起點減縮為九十四年二月某日，已為更正，本院自毋
      庸再就該部分為不另為無罪之諭知。又被告並於本院理時
      坦承其於九十四年四月十二日為警查獲後，仍繼續施用第
      一級毒品海洛因、第二級毒品甲基安非他命至九十四年九
      月十一日凌晨施用最後一次，此部分事實與檢察官已起訴
      併論罪科刑之部分，本院認有裁判上一罪之連續犯關係，
      為起訴效力所及，應併予審理，附此敘明。
據上論斷，應依刑事訴訟法第二百七十三條之一第一項、第二百
九十九條第一項前段，毒品危害防制條例第十條第一項、第二項
、第十八條第一項前段，刑法第十一條、第五十六條、第五十一
條第五款、第九款、第四十七條，判決如主文。
本案經檢察官葉志飛到庭執行職務。
中　　華　　民　　國　　94　　年　　10　　月　　19　　日
            刑事第二庭  審判長法　官  李  釱  任
                              法  官  徐  子  涵
                              法  官  劉  安  榕
以上正本證明與原本無異。
如不服本判決應於送達後10日內向本院提出上訴狀。
                              書記官  楊  馥  如
中　　華　　民　　國　　94　　年　　10　　月　　19　　日
附錄本案論罪科刑法條全文：
毒品危害防制條例第10條
施用第一級毒品者，處 6 月以上 5 年以下有期徒刑。
施用第二級毒品者，處 3 年以下有期徒刑。
